臺灣臺南地方法院民事裁定
111年度抗字第70號
抗  告  人  林冠良  
            林育德  
相  對  人  黃弘霖  
上列當事人間本票裁定強制執行事件，抗告人對於中華民國111
年5月31日本院111年度司票字第1366號民事裁定提起抗告，本院
裁定如下：
    主  文
原裁定廢棄。
相對人簽發如附表所示之本票金額，及自附表所載利息起算日起
至清償日止，按週年利率6％計算之利息，得為強制執行。
聲請程序費用新臺幣500元及抗告程序費用新臺幣1,000元均由相
對人負擔。
    理  由
一、抗告意旨略以：抗告人持有相對人簽發如附表所示之本票1
    紙（下稱系爭本票），抗告人除面諭相對人於系爭本票到期
    應準時付款外，另以通訊軟體二次催討，相對人均置之不理
    ，抗告人自得依據票據法第123條規定，聲請裁定系爭本票
    准予強制執行，原裁定為不利於抗告人之認定，自有違誤。
    為此提起本件抗告，請求廢棄原裁定，裁定准予強制執行系
    爭本票等語。
二、按執票人向本票發票人行使追索權時，得聲請法院裁定後強
     制執行，票據法第123條定有明文。又非訟事件法第194條 
    所定本票執票人就本票聲請法院裁定強制執行事件，係基於
     票據之文義性及無因性，為確保本票之得以迅速執行，經
    由法院為形式審查是否為發票人、是否符合本票之法定要件
    及是否已得行使權利等形式要件後所為之裁定，此項裁定僅
    在審查上開准否強制執行之形式要件，並不涉及實體上權利
    義務關係存否之判斷（最高法院57年台抗字第76號判例意旨
    ）。次按本票如已載明免除作成拒絕證書，執票人聲請裁定
    准予強制執行，自毋庸提出已為付款提示之證據。苟發票人
    抗辯執票人未為提示，依票據法第124條準用同法第95條但
    書之規定，即應由發票人負舉證之責，且此乃關係執票人得
    否行使追索權之實體問題，亦應由票據債務人另行提起訴訟
    ，以資解決（最高法院84年度台抗字第22號、93年度台抗字
    第83號裁定意旨）。　　
三、經查，抗告人原聲請本票裁定強制執行時，固未於聲請狀內
    載明業向相對人提示之情形，經本院通知抗告人補正釋明後
    ，已陳明有以通訊軟體催討，有通訊軟體催討資料在卷可稽
    ，且抗告人提起本件抗告，亦於民事抗告狀具體表明其除面
    諭相對人於系爭本票到期應準時付款外，另以通訊軟體二次
    進行催討未獲付款；而系爭本票有免除作成拒絕證書之記載
    ，揆諸上開說明，抗告人聲請裁定准予強制執行，固須陳明
    其已為提示而未獲付款之情，但毋庸提出已為付款提示之證
    據，相對人若有未服，亦應由相對人負舉證之責，另相對人
    若對此票據債務存有爭執，亦應循訴訟程序另謀解決，非於
    裁定程序中所得爭執。原裁定未及審酌此情，裁定駁回抗告
    人依票據法第123條所為之聲請，容有未洽。抗告意旨指摘
    原裁定不當，為有理由，應由本院予以廢棄。再審酌系爭本
    票之記載均已具備形式上之要件，合於票據法第120條規定
    ，應屬有效之本票，是抗告人聲請裁定准予強制執行，於法
    有據，應予准許。
四、按非訟事件程序費用之負擔，有相對人者，準用民事訴訟法
    有關訴訟費用之規定；依法應由關係人負擔費用者，法院裁
    定命關係人負擔時，應一併確定其數額；又訴訟費用，由敗
    訴之當事人負擔；非訟事件法第21條第2項、第24條第1項、
    民事訴訟法第78條分別定有明文。本件聲請程序費用500元
    及抗告程序費用1,000元均應由相對人負擔，爰確定本件程
    序費用如主文第3項所示。
五、據上論結，本件抗告為有理由，依非訟事件法第46條、第21
     條第2項、第24條第1項，民事訴訟法第492條、第95條、第
    78條，裁定如主文。
中　　華　　民　　國　　111 　年　　7 　　月　　7 　　日
                  民事第三庭       法　官　羅郁棣
以上正本證明與原本無異。
本裁定除以適用法規顯有錯誤為理由，不得再抗告。如提起再抗
告，應於收受後10日內委任律師為訴訟代理人向本院提出再抗告
狀，並繳納再抗告費新台幣1,000元。
中　　華　　民　　國　　111 　年　　7 　　月　　7 　　日
　　　　　　　　　                 書記官  周玉茹

附表：
編號 發票日 票面金額(新臺幣) 到期日 利息起算日 票據號碼 1 111年3月30日 40,000元 111年4月30日 111年4月30日 CH672205